臺灣士林地方法院刑事判決　　　　　　　 96年度易字第557號
公　訴　人　臺灣士林地方法院檢察署檢察官
被　　　告　乙○○
上列被告因違反著作權法案件，經檢察官提起公訴（96年度偵字
第2408號），及函請併案審理（96年度偵字第1474號），被告於
本院準備程序期日就被訴事實為有罪之陳述，經本院裁定本案改
以簡式審判程序進行審理後，判決如下：
    主  文
乙○○明知係侵害著作財產權之光碟重製物而散布，處有期徒刑
捌月，減為有期徒刑肆月，如易科罰金以新台幣壹仟元折算壹日
，緩刑年。
扣案如附表一、二所示之盜版光碟貳拾片均沒收。
    事  實
一乙○○明知如附表一編號2 至5 、7 至10、12至15所列之「第
  三次機器人大戰」等，係如附表一編號2 至5 、7 至10、12至
  15所示日商SQUARE ENIX 公司、美商LEVEL-5 公司等享有著作
  財產權之電腦程式著作，如附表二所示之「蒙面俠蘇洛」等，
  則係附表二所示美商華納兄弟娛樂公司、美商環球影片製作有
  限公司享有著作財產權之視聽著作，附表一編號1 、6 、11、
  16等亦為他人享有著作權之電腦程式著作，未經著作權人之同
  意或授權，不得重製，亦不得散布侵害著作財產權之重製物，
  詎因其電子郵件接獲網址架設在大陸或國外之不明網站所提供
  販賣上揭盜版光碟之廣告信件，為牟利竟基於散布侵害著作財
  產權光碟重製物之反覆、延續之單一犯意，自民國94年3 月間
  起至95年10月25日前某日止，在其臺北縣八里鄉○○路○ 段
  446 號2 樓之1 住處以電腦連接網際網路至「YAHOO 奇摩」拍
  賣網站，以「eavn0973」帳號，張貼以每片新臺幣（下同）
  100 元之價格販售前開盜版光碟之廣告，並以其電子郵件信箱
  eavn0973 @yahoo.com.tw及郵局帳號00000000000000000 號帳
  戶供聯絡及付款之用，販售上開盜版光碟予不特定顧客，俟顧
  客匯款後，乙○○即以每片80元之代價向上開網站經營者訂購
  ，並請該網站經營者直接郵寄盜版光碟予顧客，以此方式牟利
  。嗣經臺北市保護智慧財產權交流協會發現前開拍賣盜版光碟
  訊息而於95年8 月15日上網向乙○○訂購，乙○○遂請上開網
  站郵寄附表一所示之17片盜版電腦程式著作光碟及另片光碟（
  該片光碟並未錄有任何著作，檢察官就該片光碟並未起訴）予
  該協會人員，因而扣得如附表一所示之盜版光碟，另警亦於95
  年10月25日前某日化名上網向乙○○訂購，乙○○亦請上開網
  站郵寄附表二所示之3 片盜版視聽著作光碟，而悉上情。
二案經內政部警政署保安警察第二總隊第一大隊第二中隊報告臺
  灣士林地方法院檢察署檢察官偵查起訴，及函請併案審理。
      理  由
一本件被告所犯非死刑、無期徒刑、最輕本刑為3 年以上有期徒
  刑之罪，或高等法院管轄第一審之案件，被告於本院準備程序
  中，就被訴事實為有罪之陳述，經告以簡式審判程序之旨，並
  聽取檢察官、被告之意見後，本院裁定進行簡式審判程序，是
  本件之證據調查，依刑事訴訟法第273 條之2 規定，不受同法
  第159 條第1 項、第161 條之2 、第161 條之3 、第163 條之
  1 及第164 條至第170 條規定之限制，合先敘明。
二上揭犯罪事實，業據被告於警詢、偵查及本院調查、審理時自
  白不諱，並據證人即財團法人電影及錄影著作保護基金會調查
  專員羅向揮於警詢，及證人即臺北市保護智慧財產權交流協會
  執行主任甲○○於本院審理時證述在卷，復有證人甲○○所提
  附表一所示電腦程式著作之網頁資料（附於本院卷）、被告於
  網路上刊登販賣盜版光碟之網頁資料、被告前揭帳戶存摺影本
  、IP查詢資料在卷可參，復有扣案如附表一、二所示之20片盜
  版光碟可徵。再按著作人於著作完成時享有著作權，著作財產
  權，除本法另有規定外，存續於著作人之生存期間及其死亡後
  50年，著作權法第10條前段、第30條第1 項定有明文。依此，
  堪知我國著作權法係採創作保護主義，著作人於著作完成時即
  享有著作權，且其存續期間為著作人之生存期間及其死亡後50
  年。查卷內雖無附件一編號1 、6 、11、16之著作權人資料，
  然我國著作權法既係採創作保護主義，是上開著作，於著作人
  著作完成時即享有著作權，且存續期間為著作人之生存期間及
  其死亡後50年。再查電腦程式著作日新月異，經常更新、進級
  ，倘非新近之電腦程式著作，消費者不會購買，被告既銷售盜
  版電腦光碟，當無販售消費者不會購買之已逾著作權存續期間
  之過時盜版光碟之理。是前述盜版光碟，雖未據著作權人主張
  著作權，然該等著作亦為他人享有著作權之物，應堪認定。又
  附表一所示之光碟，其著作財產權人如附表一所示，臺灣光榮
  綜合資訊有限公司並非上開著作之著作權人，業據證人甲○○
  述明在卷，起訴書認附表一所示電腦著作之著作財產權人為臺
  灣光榮綜合資訊有限公司，尚有誤會。綜上所述，本件事證明
  確，被告犯行洵堪認定，應依法論科。
三核被告乙○○所為，係犯著作權法第91條之1 第2 項、第3 項
  之明知係侵害著作財產權之光碟重製物而散布罪。另被告係於
  顧客向其訂購盜版光碟後，轉向網址架設在大陸或國外之不明
  網站所購買，再請該網站將盜版光碟直接寄予顧客，其與該網
  站經營者間，就本件犯行並無犯意聯絡，難論以共同正犯，起
  訴書認應成立共同正犯尚有誤會。又按刑事法若干犯罪行為態
  樣，本質上原具有反覆、延續實行之特徵，立法時既予特別歸
  類，定為犯罪構成要件之行為要素，則行為人基於概括之犯意
  ，在密切接近之一定時、地持續實行之複次行為，倘依社會通
  念，於客觀上認為符合一個反覆、延續性之行為觀念者，於刑
  法評價上，即應僅成立一罪，俾免有重複評價、刑度超過罪責
  與不法內涵之疑慮；學理上所稱「集合犯」之職業性、營業性
  或收集性等具有重複特質之犯罪均屬之，例如經營、從事業務
  、收集、販賣、製造、散布等行為概念者是（最高法院95年度
  台上字第1079號判決參照）。查本件被告為牟利，而自94年3
  月間起至95年10月25日前某日止，在其住處，以電腦連接網際
  網路至「YAHOO 奇摩」拍賣網站，以「eavn0973」帳號，張貼
  販售盜版光碟之廣告，販售上開盜版光碟予不特定顧客，俟顧
  客匯款後，被告再向前述網站經營者訂購，並請該網站逕寄購
  買者之行為，係在密切接近之一定時、地，以相同之方式持續
  進行，未曾間斷，是此散布盜版光碟之犯行，即具有反覆、延
  續實行之特徵，從而在行為概念上，縱有多次散布之舉措，仍
  應評價認係包括一罪之集合犯而論以一罪。又被告以同一散布
  行為，侵害多數著作權人之法益，為想像競合犯，應依刑法第
  55條規定，從一重處斷。另公訴人起訴事實雖未敘及被告散布
  附表二所示盜版光碟之犯行，然檢察官就犯罪事實之一部起訴
  者，其效力及於全部，被告散布如附表二所示盜版光碟之犯行
  ，業經檢察官移送併案審理，且與公訴人起訴之犯罪事實既具
  有想像競合、集合犯之一罪關係，依審判不可分之原則，應為
  起訴效力所及，本院自應併予審究。爰審酌被告欠缺尊重智慧
  財產權觀念，為圖私利，致附表一、二所示著作權人之著作財
  產權受有損害，惟犯後坦承犯行，已知悔悟等一切情狀，量處
  如主文所示之刑，又被告上開犯行，犯罪時間在96年4 月24
  日以前，其所犯之罪，符合中華民國96年罪犯減刑條例有關減
  刑之規定，爰依該條例第2 條第1 項第3 款之規定減其刑期二
  分之一。被告所犯為最重本刑5 年以下有期徒刑以下刑之罪，
  依中華民國96年罪犯減刑條例規定減為6 月以下有期徒刑，爰
  依該條例第9 條之規定並諭知易科罰金之折算標準。末查，被
  告前未曾受有期徒刑以上刑之宣告，此有臺灣高等法院被告前
  案紀錄表在卷足稽，因一時失慮，偶罹刑典，事後已坦承犯行
  ，深具悔意，經此刑之宣告後，應知警惕而無再犯之虞，本院
  因認暫不執行其刑為當，予以宣告緩刑3 年，用啟自新。
四扣案如附表一、二所示之盜版光碟20片，為被告犯著作權法第
  91條之1 第3 項之罪所用之物，應依著作權法第98條但書之規
  定不問屬於犯人與否，均宣告沒收。
五據上論斷，應依刑事訴訟法第273 條之1 第1 項、第299 條第
  1 項前段，著作權法第91條之1 第2 項、第3 項、第98條但書
  ，刑法第11條、第55條、第41條第1 項前段、第74條第1 項第
  1 款，中華民國96年罪犯減刑條例第2 條第1 項第3款 、第7
  條、第9 條，判決如主文。
六本案經檢察官陳銘鋒到庭執行職務。
中　　華　　民　　國　　96　　年　　7 　　月　　31　　日
                  刑事第四庭  法  官      江翠萍
以上正本證明與原本無異。
如不服本判決，應於判決送達後10日內，向本院提出上訴狀。
                              書記官      陳慧玲
中　　華　　民　　國　　96　　年　　8 　　月　　1 　　日
附錄本案論罪科刑法條：
著作權法第91條
擅自以重製之方法侵害他人之著作財產權者，處3 年以下有期徒
刑、拘役，或科或併科新臺幣75萬元以下罰金。
意圖銷售或出租而擅自以重製之方法侵害他人之著作財產權者，
處6 月以上五年以下有期徒刑，得併科新臺幣20萬元以上2 百萬
元以下罰金。
以重製於光碟之方法犯前項之罪者，處6 月以上5 年以下有期徒
刑，得併科新臺幣50萬元以上5 百萬元以下罰金。
著作僅供個人參考或合理使用者，不構成著作權侵害。
著作權法第98條
犯第91條至第93條、第95條至第96條之1 之罪，供犯罪所用或因
犯罪所得之物，得沒收之。但犯第91條第3 項及第91條之1 第3
項之罪者，其得沒收之物，不以屬於犯人者為限。
